【裁判字號】    92,聲再,270
【裁判日期】    920807
【裁判案由】    聲請再審
【裁判全文】
臺灣高等法院刑事裁定                            九十二年度聲再字第二七０號
    再審聲請人  甲○○
    即受判決人
右列聲請人因聲請再審案件，對於本院九十年度上更(一)字第九三六號，中華民國九十
一年六月二十日第二審確定判決（原審案號：台灣桃園地方法院八十四年度訴字第一
七二０號，起訴案號：台灣桃園地方法院檢察署八十四年度偵字第九五一八號），聲
請再審，本院裁定如左：
    主  文
再審之聲請駁回。
    理  由
一、聲請再審意旨如附件所示。
二、按有罪之判決確定後，為受判決人之利益聲請再審，必其聲請之理由合於刑事訴
    訟法第四百二十條第一項各款所定情形之一及第四百二十一條有足以影響於判決
    之重要證據漏未審酌者，始准許之。又刑事訴訟法第四百二十條第一項第六款所
    謂發現新證據，係指該證據於事實審法院判決前已經存在，為法院及當事人所不
    知，不及調查斟酌，至其後始行發現，且就證據本身形式上觀察，固不以絕對須
    經調查程序為要件，惟必顯然可認為足以動搖原確定判決者，而為受判決人無罪
    、免訴、免刑或輕於原判決所認罪名之判決者為限，亦即所謂之「新證據」，須
    同時具備「嶄新性」及「顯然性」二要件，始屬相當。
三、本件聲請人係依刑事訴訟法第四百二十條第一項第六款規定發現確實之新證據為
    由，聲請再審，經歸納其要旨，其所稱之新證據為：(1)關於遺產分割協議書內指
    紋部分：八十四年度偵續字第一００號卷所附法務部調查局第六處之補送鑑定資
    料通知單、八十五年度訴字第一二六四號卷內所附之內政部警政署刑事警察局鑑
    定函、及法務部調查局鑑定通知書所附之指紋鑑定分析圖（見聲請狀之附件八、
    九、十），可證明遺產分割協議書係偽造。(2)關於遺產分割協議書內「甲○○」
    署押（簽名）部分：法務部調查局（八五）陸(二)字第八五○九四六一二號鑑定通
    知書、憲兵司令部刑事鑑識中心九十年三月二日（九０）綱得字第○二五○○號
    鑑驗通知書（見聲請狀附件十二、十三），可證明遺產分割協議書中「甲○○」
    之署押係告訴人偽造。(3)關於遺產分割協議書係偽造部分：告訴人謝敏達在八十
    四年度偵字第九五一八號偵查卷所提之告訴狀（聲請狀附件十五），可顯示告訴
    人與代書王坤明、陳美春共謀串證偽證。(4)關於農地繼承人承諾書係偽造部分：
    內政部之法令解釋（聲請狀附件十六），可以證明該承諾書是偽造。
四、惟查：(1)聲請意旨所指之前開新證據，均係聲請人於前開刑事案件判決確定後，
    在另案即臺灣桃園地方法院審理之民事事件中，就前開刑事確定案卷（包括本院
    九十年度上更(一)字第九三六號誣告案件、及本院九十年度上更(二)字第一一０五號
    被告謝敏達偽造文書案件），閱卷後影印所得，業經聲請人於聲請再審狀內陳述
    明確（見聲請狀第九頁、倒數第二行、第一行），由此可見該等證據均係早已存
    在於刑事案卷內之證據，並非於事實審法院判決前已經存在，為法院及當事人所
    不知，不及調查斟酌，至其後始行發現之「新證據」。(2)聲請意旨所指之前開鑑
    定資料等證據，均經原確定判決詳予審酌，並對該等證據之證據價值（與待證事
    實之關聯性、及可否作為有利或不利於聲請人之判斷等）及聲請人所為之辯解詳
    細論述記載（見原確定判決理由五、理由十、理由十三），並非未予調查審酌。
    至於告訴人在該案中所提出之告訴狀所載內容，以及地政主管機關對於農地繼承
    登記所為之函示，亦非屬所謂之「新證據」，極為明顯。(3)綜上所述，聲請人以
    卷內存在並經為原確定判決之事實審法院審酌後之證據資料，仍為事實上之爭執
    ，並以之充作新證據聲請再審，自無理由，應予駁回。
五、據上論斷，應依刑事訴訟法第四百三十四條第一項，裁定如主文。
中      華      民      國    九十二    年      八      月      七      日
                              臺灣高等法院刑事第二十三庭
                                  審判長法  官 黃  瑞  華
                                        法  官 王  淑  滿
                                        法  官 宋      祺
右正本證明與原本無異。
如不服本裁定，應於收受送達後五日內向本院提出抗告狀。
                                        書記官 蔡  慧  娟
中      華      民      國    九十二    年      八      月     十一     日


司法院資訊處製作；財團法人民間司法改革基金會備份。
